【裁判字號】    98,交易,238
【裁判日期】    990413
【裁判案由】    過失傷害
【裁判全文】
臺灣臺北地方法院刑事判決             98年度交易字第238號
公  訴  人  臺灣臺北地方法院檢察署檢察官
被      告  丙○○
選任辯護人  林文淵律師
上列被告等因過失傷害案件，經檢察官提起公訴（98年度偵字第
7641號），本院判決如下：
    主  文
丙○○因過失傷害人致重傷，處有期徒刑月，如易科罰金，以
新臺幣壹仟元折算壹日。
    理  由
一、丙○○於民國97年9月9日下午約1時（起訴書誤載為上午9時
    ）許，騎乘車號CVK-176號重機車，沿臺北縣新店市○○街
    由南往北方向行駛至光明街21號前，明知機車行駛時，應注
    意車前狀況，且隨時採取必要之安全措施，而依當時情形又
    無何不能注意之情狀，適有甲○○自臺北縣新店市○○街21
    號前，疏未注意，而在設有禁止行人跨越標誌之路段違規由
    東往西方向徒步欲穿越光明街中央之分隔島，丙○○可預見
    甲○○欲穿越道路之情形而煞車，竟疏未注意甲○○自其前
    方穿越道路之情形，猶貿然向前行駛，其騎乘之重機車遂因
    此撞擊甲○○之身體，使甲○○、丙○○均因此倒地，甲○○受有頸部外傷併硬腦膜下出血、阻塞性水腦症、左腳踝骨
    折之傷害，並因腦受傷引發嚴重失智、癲癇、無法行走等重
    傷害，丙○○則受有左側創傷性氣胸、左肺挫傷、右大腳指
    及右足背撕裂傷暨右上肢及下肢多處擦傷（甲○○所涉過失
    傷害部分，因其心神喪失而由本院裁定停止審判）。丙○○
    於肇事後，未被有偵查犯罪職權之機關或公務員發覺前，即
    主動向前往現場處理尚不知肇事者之臺北縣政府警察局新店
    分局員警坦承其為肇事者而自首，嗣並接受裁判。
二、案經代行告訴人乙○○訴由臺灣臺北地方法院檢察署檢察官
    偵查起訴。
    理  由
壹、程序部分：
一、按犯罪之被害人，得為告訴；告訴乃論之罪，無得為告訴之
    人或得為告訴之人不能行使告訴權者，該管檢察官得依利害
    關係人之聲請或依職權指定代行告訴人，刑事訴訟法第232
    條、第236條定有明文。本件依刑法第287條前段規定，須告
    訴乃論。查被害人甲○○為成年人，惟已喪偶，且因罹患重
    度失智症，完全無自行生活的能力，需他人全時照顧，有戶
    籍謄本影本、中華民國身心障礙手冊影本各1份在卷可稽，
    檢察官乃於98年4月14日依法指定被害人之子乙○○為代行
    告訴人，代為行使告訴權，代行告訴人乙○○亦於當日提出
    告訴（見偵查卷第44、45頁），其告訴期間自檢察官依法指
    定代行告訴人時起算，是以本件告訴為合法，合先敘明。
二、按被告以外之人於審判外之陳述，雖不符刑事訴訟法第159
    條之1至第159條之4之規定，而經當事人於審判程序同意作
    為證據，法院審酌該言詞陳述或書面陳述作成時之情況，認
    為適當者，亦得為證據，刑事訴訟法第159條之5第1項定有
    明文。本件檢察官、被告於及辯護人於本院審判程序時，就
    本判決所引用審判外之言詞或書面陳述，均明示同意有證據
    能力，本院認該具有傳聞證據性質之證據，其取得過程並無
    瑕疵，且與待證事實具有關聯性，證明力非明顯過低，以之
    作為證據係屬適當，認俱得為證據。
貳、實體部分
一、訊據被告丙○○對於上揭時地騎乘機車不慎撞及欲徒步穿越
    分隔島之被害人甲○○等情事均坦承不諱，並有道路交通事
    故現場圖、道路交通事故調查報告表（一）及（二）、現場
    照片14張、臺北縣政府警察局新店分局道路交通事故初步分
    析研判表、臺灣省臺北縣區車輛行車事故鑑定委員會北縣鑑
    字第971773號鑑定意見書（見前揭偵查卷第21至34頁、第48
    至49頁）在卷可稽。按汽車行駛時，駕駛人應注意車前狀況
    ，並隨時採取必要之安全措施，道路交通安全規則第94條第
    3項定有明文。被告丙○○為考領有適當駕駛執照之人，明
    知騎乘機車應遵守上開道路交通安全規則之規定，且依當時
    天氣晴、日間自然光線、路面鋪設柏油、無缺陷及障礙物，
    視距良好等行車環境，此有道路交通事故調查表（一）在卷
    可參（見偵查卷第21頁），顯無不能注意之情形，且被害人
    甲○○係年滿80歲之人欲徒步穿越分隔島，則其行進速度當
    非甚快，詎被告丙○○騎乘機車行經肇事路段，疏未注意及
    被害人甲○○而肇事，致被害人甲○○受有事實欄所載傷勢
    ，並因腦受傷引發嚴重失智、癲癇，無法行走，無治癒之可
    能，已構成重大不治之傷害，此有天主教耕莘醫院97年11月
    10日、98年11月5日及同年月9日乙種診斷證明書各1紙及99
    年2月8日耕醫病歷字第0990000163號函（見偵查卷第29頁及
    本院卷）在卷可稽，被告丙○○顯有應注意能注意而不注意
    之過失。且本件交通事故經臺灣省臺北縣區車輛行車事故鑑
    定委員會及臺灣省車輛行車事故覆議鑑定委員會鑑定結果，
    亦認被害人甲○○在有劃分島及設有禁止行人跨越標誌之路
    段，違規穿越道路，且未注意左右來車，為肇事主因，被告
    丙○○駕駛普通重型機車，未注意車前狀況，為肇事次因，
    有上開臺灣省臺北縣區車輛行車事故鑑定委員會北縣鑑字第
    971773號鑑定意見書及臺灣省車輛行車事故覆議鑑定委員會
    98年3月31日覆議字第0986201091號函存卷可參（見偵查卷
    第48至50頁），是被告丙○○過失行為與被害人甲○○所受
    之傷害間，自有相當因果關係，足認被告丙○○之任意性自
    白係與事實相符。至於代行告訴人乙○○指稱當時案發地點
    應為臺北縣新店市○○街15巷前，且被告機車撞擊被害人甲○○後，其撞擊力使被害人倒在距離撞擊點光明街15巷約50
    公尺之路邊燈桿附近，依常情判其車速應高達60、70公里，
    已有超速行駛，應為本案之肇事主因，並聲請傳喚證人黃文
    龍、林秀三及乙○○欲證明上開事實云云。惟被告否認行車
    時有超過該路段之速限50公里，且告訴人所述上情與案發當
    天到場員警所繪製之道路交通事故現場圖不符，已難遽信，
    又當時位於光明街16號之證人黃文龍於警詢時亦稱：我沒有
    目睹交通事故發生，當時我在店內工作突然聽到車倒地聲，
    就出來看到一個人倒在路上，約7-8公尺，有臺北縣政府警
    察局交通大隊新店分隊交通事故查訪報告表在卷可稽（見偵
    查卷13頁），與告訴人所指稱被害人倒地之距離亦有不符，
    再現場亦無遺留有煞車痕等物理跡證可資推算被告當時之車
    速確有超速，自不得僅憑告訴人所述上情或經驗法則即據以
    推斷被告當時已有超速之情形，是告訴人指稱被告當時之時
    速應達60-70公里，顯係其所臆測，尚乏實據，自難採信。
    又本案若非被害人違規穿越設有劃分島及禁止行人跨越標誌
    之路段在先，被告縱未注意車前狀況，亦不致於會於該禁止
    行人穿越路段撞擊到被害人，是被害人之過失顯係肇事之主
    因，告訴人指稱被告超速行駛，未注意車前狀況，係肇事主
    因云云，尚非可採，其聲請傳喚上開證人欲證明被告有超速
    ，亦核無必要，附此敘明。是本案事證明確，被告之犯行堪
    以認定，應依法論科。
二、按稱重傷者，謂下列傷害：「一、毀敗或嚴重減損一目或二
    目之視能。二、毀敗或嚴重減損一耳或二耳之聽能。三、毀
    敗或嚴重減損語能、味能或嗅能。四、毀敗或嚴重減損一肢
    以上之機能。五、毀敗或嚴重減損生殖之機能。六、其他於
    身體或健康，有重大不治或難治之傷害。」，刑法第10條第
    4項定有明文。本件被害人因車禍，致因腦受傷引發嚴重失
    智、癲癇，無法行走，無治癒之可能，已構成重大不治之傷
    害，已如前述，自該當於前揭法條所定義之重傷。是核被告
    所為，係犯刑法第284條第1項後段之過失致重傷害罪。檢察
    官起訴認被告係犯同法第284條第1項前段之過失傷害罪，尚
    有未洽，惟因起訴事實同一，本院自得變更起訴法條。又被
    告於本案事故發生後，偵查機關尚不知孰為犯罪嫌疑人前，
    即在臺北縣政府警察局新店分局交通分隊員警到案發現場處
    理時，在場承認為肇事人，告知事故經過，而自首接受裁判
    ，有臺北縣政府警察局新店分局道路交通事故肇事人自首情
    形紀錄表（見前揭偵查卷第32頁，當事人姓名誤繕為甲○○
    ）附卷可證，合於刑法第62條前段自首之規定，爰予減輕其
    刑。爰審酌被告丙○○騎車本應謹慎小心維護自身及參與道
    路交通者之安全，竟未遵守交通安全規則而肇事，致被害人
    甲○○受有之傷害非輕，惟被告犯後尚能坦承犯行，態度良
    好，且非肇事主因，並兼衡其並無前科，有臺灣高等法院被
    告前案紀錄表可稽，係屬初犯，及其生活狀況、智識程度等
    一切情狀，量處如主文所示之刑，並諭知易科罰金之折算標
    準。
據上論斷，應依刑事訴訟法第299條第1項前段、第300條，刑法
第284條第1項後段、第41條第1項前段、第62條前段，刑法施行
法第1條之1，判決如主文。
本案經檢察官林怡君到庭執行職務。
中    華    民    國    99    年    4     月    13    日
                  刑事第五庭法  官  李 宜 娟
上正本證明與原本無異。
如不服本判決應於收受送達後10日內向本院提出上訴書狀，並應
敘述具體理由；其未敘述上訴理由者，應於上訴期間屆滿後20日
內向本院補提理由書（均須按他造當事人之人數附繕本）「切勿
逕送上級法院」。告訴人或被害人如對於本判決不服者，應具備
理由請求檢察官上訴，其上訴期間之計算係以檢察官收受判決正
本之日期為準。
                            書記官  張華瓊
中    華    民    國    99    年    4     月    16    日
附錄本案論罪科刑法條
中華民國刑法第284條
（過失傷害罪）
因過失傷害人者，處 6 月以下有期徒刑、拘役或 5 百元以下罰
金，致重傷者，處 1 年以下有期徒刑、拘役或 5 百元以下罰金
。
從事業務之人，因業務上之過失傷害人者，處 1 年以下有期徒
刑、拘役或 1 千元以下罰金，致重傷者，處 3 年以下有期徒刑
、拘役或 2 千元以下罰金。

司法院資訊處製作；財團法人民間司法改革基金會備份。
